---
title: "Análisis de asesinatos en EE.UU."
author: "Amelia Cristina Herrera Briceño"
date: "2026-03-4"
output: html_document
---

## Preparación de datos

```{r setup, echo=TRUE, message=FALSE}
library(tidyverse)

# Cargar datos
murders <- read_csv("data/murders.csv")

# Crear variable de región y tasa
murders <- murders %>% mutate(region = factor(region),
                              rate = total / population * 10^5)

# Guardar objeto para uso futuro
save(murders, file = "rdas/murders.rda")
```

## Resumen de los datos

```{r summary, echo=FALSE}
head(murders)
summary(murders)
```

## Estados con mayor tasa de asesinatos

```{r top10, echo=FALSE}
murders <- murders %>%
  mutate(rate = total / population * 100000)

murders %>%
  arrange(desc(rate)) %>%
  head(10)
```

## Visualización

```{r plot, echo=FALSE}
library(ggplot2)

ggplot(murders, aes(x = population, y = total, color = region)) +
  geom_point() +
  scale_x_log10() +
  scale_y_log10() +
  labs(title = "Murders vs Population by State",
       x = "Población (escala log)",
       y = "Total de asesinatos (escala log)")
```

## Conclusiones

- La tasa de asesinatos presenta una marcada variabilidad entre los estados, destacando casos como el Distrito de Columbia con valores significativamente superiores al promedio nacional.

- Se observa que los estados con menor población tienden a registrar tasas más elevadas, lo que sugiere que el tamaño poblacional influye en la magnitud relativa del fenómeno.

- El uso de escalas logarítmicas en la visualización permite una comparación más equilibrada entre estados grandes y pequeños, evitando que los valores absolutos de las poblaciones más extensas dominen la interpretación.
